【裁判字號】    97,裁,3581
【裁判日期】    970710
【裁判案由】    聲請停止執行
【裁判全文】
最  高  行  政  法  院  裁  定
                                      97年度裁字第3581號
抗  告  人  甲○○
上列抗告人因與相對人臺中縣政府間聲請停止執行事件，對於中
華民國97年5月27日臺中高等行政法院97年度停字第7號裁定，提
起抗告，本院裁定如下︰
    主  文
抗告駁回。
抗告訴訟費用由抗告人負擔。
    理  由
一、抗告人因相對人之「大肚鄉都市計畫（第1、2次通盤檢討）
    暨大肚鄉文昌（台紙公司大肚舊廠址）市地重劃案」（下稱
    系爭重劃案），將影響人口密度，並對整體生活環境機能造
    成影響，爰提起訴願請求撤銷系爭都市計畫及重劃案並先禁
    限建速改善，該事件現由訴願機關內政部函相對人答辯審查
    中，惟原處分不因抗告人提起訴願或行政訴訟而停止，為免
    繼續執行，將使不知情之第三者受害或增加無法彌補之困擾
    ，爰聲請停止執行並聲明「變更大肚鄉都市計畫（第1次通
    盤檢討）暨大肚鄉文昌（台紙公司大肚舊廠址）市地重劃案
    」內之文教與工業、住宅等文教區禁止地目變更、餘禁限建
    ，暨民國96年工建建使字第02408-02411號建造執照，在本
    案訴訟裁判確定前，停止執行等語。經原裁定略以：主管機
    關依據都市計畫法所為都市計畫之擬定、發布及擬定計畫機
    關依都市計畫法第26條規定5年定期通盤檢討所作必要之變
    更，並非直接限制一定區域內人民之權益或增加其負擔，依
    訴願法第3條第1項規定，系爭重劃案非屬行政處分，抗告人
    自無聲請停止執行之餘地；況抗告人未就相對人核發之96年
    工建建使字第02408-02411號建造執照提起訴願，故抗告人
    並非該建造執照之受處分人或訴願人，抗告人依行政訴訟法
    第116條第3項前段規定聲請停止執行，於法即有未合等理由
    ，因而駁回抗告人之聲請。
二、抗告意旨略以：本件僅由原審法院審判長法官1人行準備程
    序後，即作成裁定，其程序顯不合法。又系爭重劃案中已含
    括相對人核發之96年工建建使字第02408-02411號建造執照
    ，故抗告人若不就系爭重劃案提起訴願，實難窺其全貌並據
    以論定本件是否違法，詎原審法院未依行政訴訟法之規定，
    裁定停止執行，實就系爭重劃案已有成見，明顯有偏頗之虞
    ，爰聲請法官迴避云云。查「大肚鄉都市計畫（第1、2次通
    盤檢討）暨大肚鄉文昌（台紙公司大肚舊廠址）市地重劃案
    」非屬行政處分，原裁定業已論述綦詳，抗告人自不得對之
    聲請停止執行，縱96年工建建使字第02408-02411號建造執
    照屬於系爭重劃案之一部分，然系爭重劃案既非行政處分，
    且抗告人並非上開建造執照之受處分人，亦未對該建造執照
    提起訴願，自不符行政訴訟法第116條第2項聲請停止執行之
    要件，原裁定駁回其停止執行之聲請，並無不合。又原審法
    院97年5月20日開庭訊問，僅係依行政訴訟法第116條第4項
    徵詢當事人意見，並非行言詞辯論，僅由法官1人參與即可
    ，此與裁判應由合議庭作成，兩者規定不同，不能混為一談
    。至抗告人聲請原審法官迴避，因本件在原審已經終結，與
    聲請法官迴避之要件不合，亦無聲請之實益，併予敘明。
三、依行政訴訟法第104條、民事訴訟法第95條、第78條，裁定
    如主文。
中    華    民    國    97    年    7     月    10    日
                    最高行政法院第六庭
                        審判長法官  吳  明  鴻
                              法官  王  德  麟
                              法官  林  茂  權
                              法官  侯  東  昇
                              法官  林  樹  埔
以  上  正  本  證  明  與  原  本  無  異
中    華    民    國    97    年    7     月    11    日
                              書記官  吳  玫  瑩


司法院資訊處製作；財團法人民間司法改革基金會備份。
